臺灣高等法院臺中分院刑事判決　　　　　　　　　九十三年度上訴字第一三七五號
　　上　訴　人
　　即　被　告　甲○○
右上訴人因違反毒品危害防制條例案件，不服臺灣臺中地方法院九十三年度訴字第一
０七八號，中華民國九十三年七月三十日第一審判決（起訴案號：九十三年度毒偵字
第一九０號，併辦案號：臺灣臺中地方法院檢察署九十三年度毒偵字第一八二六號、
一九五一號、四九四號、八五七四）提起上訴，並經臺灣臺中地方法院檢察署移
院併案審理（臺灣臺中地方法院檢察署九十三年度毒偵字第四一二四號），本院判決
如左：
    主      文
原判決撤銷。
甲○○連續施用第一級毒品，累犯，處有期徒刑壹年陸月，扣案之海洛因共拾捌包
（其中貳拾陸包驗後淨重合計貳拾壹點玖捌公克、其中包驗後淨重合計伍點伍公克
、另玖包驗餘淨重合計伍點捌柒公克）均沒收銷燬之；扣案之磅秤壹台及研磨器壹台
均沒收；又連續施用第二級毒品，累犯，處有期徒刑拾月，扣案之甲基安非他命伍包
（毛重合計公克）均沒收銷燬之，扣案之吸食器貳組及玻璃吸管貳支均沒收。應執
行有期徒刑貳年貳月；扣案之海洛因拾捌包（其中貳拾陸包驗後淨重合計貳拾壹點
玖捌公克、其中包驗後淨重合計伍點伍公克、另玖包驗餘淨重合計五點捌柒公克公
克）及甲基安非他命伍包（毛重合計公克）均沒收銷燬之，扣案之磅秤壹台、研磨
器壹台、吸食器貳組及玻璃吸管貳支均沒收。
    事      實
一、甲○○曾於民國七十九年間因殺人未遂案件，經臺灣臺中地方法院於七十九年六
    月十九日，以該院七十九年度訴字第九○○號判處有期徒刑十年、褫奪公權五年
    ，嗣於同年九月二十六日經本院駁回上訴確定，入監執行。復於八十年一月一日
    經減刑為有期徒刑五年、褫奪公權二年六月確定，於八十一年十二月十七日假釋
    交付保護管束，又於八十二、八十三年間先後因違反槍砲彈藥刀械管制條例、肅
    清煙毒條例案件，分別經臺灣臺中地方法院判處有期徒刑三月、三年二月，經聲
    請定應執行刑為有期徒刑三年三月，並經撤銷前開假釋，嗣接續執行殘刑二年三
    月十九日及新案，甫於八十九年六月二十三日縮刑期滿執行完畢。又曾因施用毒
    品案件，經臺灣臺中地方法院檢察署檢察官聲請臺灣臺中地方法院裁定送觀察、
    勒戒後，認有繼續施用毒品之傾向，經臺灣臺中地方法院以九十年度毒聲字第二
    八四四號裁定令入戒治處所施以強制戒治一年，期間因其成效經評定為合格，再
    經臺灣臺中地方法院以九十年度毒聲字第五八○八號裁定停止戒治，所餘戒治期
    間，付保護管束，嗣經臺灣臺中地方法院以九十一年度毒聲字第一四七八號裁定
    撤銷停止戒治，續施以強制戒治後，甫於九十二年一月三十日強制戒治期滿釋放
    ，並由臺灣臺中地方法院檢察署檢察官以九十二年度戒毒偵字第一二一號為不起
    訴處分確定。詎猶不知悔改，復於強制戒治執行完畢釋放後，五年內基於施用第
    一級毒品海洛因之概括犯意，自九十二年六月底某日起，至九十三年五月二十四
    日上午七時許止，在其位於臺中縣潭子鄉○○路○段東寶巷三七號居處、臺中縣
    潭子鄉○○○路友人不詳租屋處、臺中市○○路一○九號十四樓之十一處及臺中
    縣神岡鄉○○路八四七巷一八號、台中市區路邊停放之車輛內等處，以將第一級
    毒品海洛因摻入香煙內吸食之方式，連續施用第一級毒品海洛因多次，其間施用
    頻率不定。另基於施用第二級毒品甲基安非他命之概括犯意，自九十二年十二月
    底某日起，至九十三年五月二十三日下午五時許止，在上揭居處及臺中縣潭子鄉
    ○○○路、臺中市○○路一○九號十四樓之十一處等處，以將第二級毒品甲基安
    非他命放置於過濾器內燒烤，使產生白煙，再吸入體內之方式，連續施用第二級
    毒品甲基安非他命多次，其間施用頻率約每月一次。嗣先後：(一)於九十三年一月
    九日晚間八時許，在臺中市○○路一○九號十四樓之十一號為警查獲，並扣得第
    一級毒品海洛因二十六包（驗後淨重合計二一‧九八公克）、第二級毒品甲基安
    非他命二包（毛重合計○‧九公克）及甲○○所有供量秤海洛因份量以施用之磅
    秤一台及供研磨海洛因以施用之研磨器一台及甲○○所有供施用甲基安非他命使
    用之甲基安非他命吸食器一組，經警採集其尿液送驗，結果併呈甲基安非他命及
    嗎啡陽性反應；(二)復於同年二月六日晚間二十時許，在臺中市○○路○段五二○
    號之「麗晶商務旅館」五一一室內為警查獲，並在其所有之煙盒內扣得海洛因三
    包（驗後淨重合計五‧五公克）；(三)又為警於同年四月二十一日下午六時許，在
    甲○○前開居處，查獲其夾克內藏放之甲基安非他命一包（毛重○‧八公克）；
    (四)嗣於同年五月二十四日下午四時許，在臺中縣神岡鄉○○路八四七巷十八號為
    警查獲，扣得海洛因九包（驗餘淨重合計五‧八七公克）、甲基安非他命二包（
    毛重合計一‧三公克）及甲○○所有供施用甲基安非他命使用之吸食器一組、玻
    璃吸管二支，另經警採集其尿液送驗，結果併呈甲基安非他命及嗎啡陽性反應。
二、案經臺中縣警察局豐原分局報請臺灣臺中地方法院檢察署檢察官偵查起訴及同署
    檢察官聲請臺灣臺中地方法院暨本院併案審理。
    理      由
一、訊據上訴人即被告甲○○對有於右揭時、地連續施用第一級毒品海洛因及第二級
    毒品甲基安非他命多次之事實均坦承不諱（見原審卷第六三、六四頁、本院卷第
    六六頁），且其於九十三年一月九日及同年五月二十四日所採集之尿液，經分別
    送請臺中縣衛生局及詮昕科技股份有限公司鑑驗結果，均確呈甲基安非他命及嗎
    啡（海洛因代謝物）陽性反應，分別有該局出具之尿液煙毒檢驗報告書及該公司
    出具之濫用藥物尿液檢驗報告各一紙附卷可稽（見一九○號偵查卷第四一頁；原
    審卷第六二頁），又九十三年一月九、同年二月六日及四月二十一日分別扣案之
    白色粉末二十六包、三包及九包，經法務部調查局鑑驗結果，均確含有海洛因之
    成分（驗後淨重合計分別為二一‧九八公克、五‧五公克及五．八七公克），亦
    有該局鑑定通知書三紙附卷可憑（見原審卷第四五頁；四九四號偵查卷第五九頁
    本院卷第七０頁），復有甲基安非他命五包（毛重合計三公克）、磅秤一台、研
    磨器一台、甲基安非他命吸食器二組及玻璃吸管二支扣案可資佐證，足見被告之
    自白與事實相符。
二、被告於九十三年二月六日為警查獲採尿送驗結果，雖未驗出被告施用海洛因之嗎
    啡陽性反應，此有中山醫學大學附設醫院藥物濫用檢測中心之尿液檢驗報告書附
    卷可證（見九十三年毒偵字第四九四號卷第六五頁），惟按一般人如未施用毒品
    ，其尿液應不會檢出毒品之陽性反應，倘有施用者，約百分之七十於二十四小時
    內自尿中排出，約百分之九十於九十六小時自尿中排出，故推算施用時間距採尿
    時間最長可能不會超過四日，被告因施用海洛因之時間不定，於九十三年二月六
    日為警查獲後所採尿液，若距離其前次施用海洛因之時間或達四日以上，自無法
    驗出嗎啡陽性反應，職是，尚難以該次尿液查無嗎啡陽性反應，即遽論其所持有
    前開海洛因三包非供施用而持有，其理至明。再查，被告於九十三年一月九日為
    警查獲時，採集尿液送驗結果，確呈嗎啡陽性反應，有臺中縣衛生局之尿液檢驗
    報告在卷可稽，且被告另於九十三年五月二十四日下午四時許，在臺中縣神岡鄉
    ○○路八四七巷十八號為警查獲後，採其尿液經送檢驗結果，亦呈海洛因水解而
    呈之嗎啡陽性反應（見原審卷第六二頁），足認被告應有施用海洛因之惡習，故
    被告供承其持有前開海洛因三包係供其施用等情，足堪採信；本案事證明確，被
    告犯行至堪認定。
三、被告前曾因施用毒品案件，經臺灣臺中地方法院檢察署檢察官聲請臺灣臺中地方
    法院裁定送觀察、勒戒後，認有繼續施用毒品之傾向，經臺灣臺中地方法院九十
    年度毒聲字第二八四四號裁定令入戒治處所施以強制戒治一年，期間因其成效經
    評定為合格，再經臺灣臺中地方法院以九十年度毒聲字第五八○八號裁定停止戒
    治，所餘戒治期間，付保護管束，嗣經臺灣臺中地方法院以九十一年度毒聲字第
    一四七八號裁定撤銷停止戒治，續施以強制戒治後，甫於九十二年一月三十日強
    制戒治期滿釋放，並由臺灣臺中地方法院檢察署檢察官以九十二年度戒毒偵字第
    一二一號為不起訴處分確定，有上開不起訴處分書、臺灣臺中地方法院檢察署刑
    案資料查註紀錄表及臺灣高等法院被告全國前案紀錄表在卷足憑（見一九○號偵
    卷第一、四四頁、原審卷第三頁）。其於強制戒治執行完畢釋放後，五年內再犯
    本件施用毒品之罪，應予依法論科。
四、按毒品危害防制條例業於九十二年七月九日修正公布全文三十六條，依該條例第
    三十六條規定本條例自公布後六個月施行，是修正後毒品危害防制條例應自九十
    三年一月九日起生效施行，被告連續犯行之一部已係毒品危害防制條例修正公布
    施行後，本件應逕依現行毒品危害防制條例處斷。
五、核被告所為，係犯毒品危害防制條例第十條第一項之施用第一級毒品罪及同條例
    第十條第二項之施用第二級毒品罪。被告為供施用而持有第一級毒品海洛因及第
    二級毒品甲基安非他命，其持有之低度行為，已為施用之高度行為所吸收，不另
    論罪。又被告先後多次施用第一級毒品海洛因及第二級毒品甲基安非他命之犯行
    ，各時間緊接，且各觸犯構成要件相同之罪，顯係各基於概括犯意反覆為之，各
    為連續犯，應各依刑法第五十六條規定，論以一罪，並各加重其刑。被告所犯上
    開二罪間，犯意各別，構成要件互殊，應予分論併罰。起訴書被告犯罪事實文未
    載及，而為本院認定成罪部分，既與起訴書載明部分分別具有連續犯之裁判上一
    罪關係，又經檢察官移送併辦，自為起訴效力所及，本院應併予審判。又被告曾
    於七十九年間因殺人未遂案件，經臺灣臺中地方法院於七十九年六月十九日，以
    七十九年度訴字第九○○號判處有期徒刑十年、褫奪公權五年，嗣於同年九月二
    十六日經本院駁回被告上訴確定，入監執行。復於八十年一月一日經減刑為有期
    徒刑五年、褫奪公權二年六月確定，於八十一年十二月十七日假釋交付保護管束
    ，又於八十二、八十三年間先後因違反槍砲彈藥刀械管制條例、肅清煙毒條例案
    件，分別經臺灣臺中地方法院判處有期徒刑三月、三年二月，經聲請定應執行刑
    為有期徒刑三年三月，並經撤銷前開假釋，嗣接續執行殘刑二年三月十九日及新
    案，甫於八十九年五月十八日縮刑期滿執行完畢，有臺灣臺中地方法院檢察署刑
    案資料查註紀錄表及臺灣高等法院被告全國前案紀錄表在卷可參，其受有期徒刑
    執行完畢後，五年以內再犯有期徒刑以上之上開二罪，均為累犯，均應依刑法第
    四十七條之規定遞加重其刑。原審以被告犯罪事證明確，予以論罪科刑，固非無
    見，惟原審未及就與本案有裁判上一罪關係，經檢察官移送併辦部分併予審理，
    尚有未洽，被告稱量刑過重云云雖無理由，惟原審判決既有如上瑕疵，即屬無可
    維持，應由本院予以撤銷改判。爰審酌被告前因施用毒品犯行曾經強制戒治，竟
    又再施用毒品不輟，無視於毒品對於自身健康之戕害及國家對於杜絕毒品犯罪之
    禁令，且施用期間既長，次數不少，本案遭查獲毒品亦多，並參酌其犯後態度等
    一切情狀，就所犯二罪分別量處如主文第二項所示之刑，並定其應執行刑示懲。
    末查，扣案之第一級毒品海洛因共三十八包（其中二十六包驗後淨重合計二一‧
    九八公克、其中三包驗後淨重合計五‧五公、另九包驗餘淨重合計五．八七公克
    ）及甲基安非他命五包（毛重合計三公克），分別為毒品危害防制條例第二條第
    二項第一、二款所指之毒品，爰依同條例第十八條第一項前段規定宣告沒收銷燬
    之。另扣案之磅秤一台、研磨器一台，為被告所有，供其施用海洛因所用之物，
    ，吸食器二組、玻璃吸管二支，為被告所有供其施用甲基安非他命所用之物，業
    據被告供明在卷（見原審卷第九○頁），爰依刑法第三十八條第一項第二款規定
    宣告沒收。
六、又本案固係被告上訴，然查刑法第五十六條之連續犯雖以一罪論，但得加重其刑
    至二分之一，其加重多寡，當與連續犯行次數之多寡有關，故同一連續犯案件，
    其所認定犯行次數較少者，與所認定犯行次數較多者，兩者適用之連續犯刑罰法
    條，就形式上觀之，雖無差異，但實質上其法條所含刑罰輕重之程度，顯有不同
    ，故第二審法院所認定連續犯之次數，倘較第一審法院所認定者為多，則第一審
    判決適用之連續犯刑罰法條，實質上即難謂當，依照刑事訴訟法第三百七十條但
    書之規定，本院自得諭知較重於第一審判決之刑（參考最高法院九十二年度台上
    字第一一九號判決意旨）。
據上論結，應依刑事訴訟法第三百六十九條第一項前段、第三百六十四條、第二百九
十九條第一項前段、第三百七十條但書，毒品危害防制條例第十條第一項、第二項、
第十八條第一項前段，刑法第十一條、第五十六條、第四十七條、第五十一條第五款
、第三十八條第一項第二款，判決如主文。
本案經檢察官乙○○到庭執行職務。
中      華      民      國      九十三  年      十一    月      二十九  日
                                臺灣高等法院臺中分院刑事第五庭
                                      審判長法  官　袁　從　楨
                                            法　官　郭　同　奇
        法　官　姚　勳　昌
右正本證明與原本無異。
施用第一級毒品得上訴。
施用第二級毒品不得上訴。
如不服本判決應於收受送達後十日內向本院提出上訴書狀，其未敘述上訴之理由者並
得於提起上訴後十日內向本院補提理由書（均須按他造當事人之人數附繕本）。
                                            書記官  洪  麗  華
中      華      民      國      九十三  年      十一    月      三十    日
毒品危害防制條例第十條
施用第一級毒品者，處六月以上五年以下有期徒刑。
施用第二級毒品者，處三年以下有期徒刑。
                                                                        Ａ
